【裁判字號】    96,易,2834
【裁判日期】    970418
【裁判案由】    竊盜
【裁判全文】
臺灣板橋地方法院刑事判決              96年度易字第2834號
公  訴  人  臺灣板橋地方法院檢察署檢察官
被      告  壬○○
                    （另案於臺灣士林看守所羈押中）
上列被告因竊盜案件，經檢察官提起公訴（96年度偵字第18754
號），本院判決如下：
    主  文
壬○○無罪。
    理  由
一、公訴意旨略以：如起訴書所戴（如附件）。
二、按犯罪事實，應依證據認定之，無證據不得認定其犯罪事實
    ；又不能證明被告犯罪者，應諭知無罪之判決；且被告之自
    白不得作為有罪判決之唯一證據，仍應調查其他必要之證據
    ，以察其是否與事實相符，刑事訴訟法第154 條第2 項、第
    301 條第1 項、第156 條第2 項分別定有明文。又刑事訴訟
    上證明之資料，無論為直接或間接證據，均須達於通常一般
    之人均不致有所懷疑，而得確信其為真實之程度，始得據為
    有罪之認定，若其關於被告是否犯罪之證明未能達此程度，
    而有合理懷疑之存在，致使無從形成有罪之確信，根據「罪
    證有疑，利於被告」之證據法則，即不得遽為不利被告之認
    定，亦有最高法院76年台上字第4986號判例可稽。其以情況
    證據（即間接證據）斷罪時，尤須基於該證據在直接關係上
    所可證明之他項情況事實，本乎推理作用足以確證被告有罪
    ，方為合法，不得徒憑主觀上之推想，將一般經驗有利被告
    之其他合理情況逕予排除，此觀諸最高法院32年上字第67號
    判例意旨亦彰彰甚明。
三、本件公訴人認被告壬○○涉有竊盜罪嫌，無非以上揭事實業
    據證人乙○○、證人即被害人丙○○、辛○○、呂理凱、戊○○、庚○○、甲○○、丁○○於警詢中指訴明確，並有遭
    竊之汽機車照片、監視器畫面翻拍照片等件在卷可稽，資為
    依據。
四、訊據被告雖坦承竊取被害人呂理凱之財物，惟堅決否認有其
    他竊盜犯行，辯稱：本件警察有在我的身上查到曼秀雷敦藥
    膏1 瓶、3 號電池4 顆、大門門扣1 個，這些東西確實是在
    我身上查獲的，所以我願意承認有偷這部分，因為案發當時
    我有吃精神病的藥物，對於所有的事實都記不起來，對於監
    視器有拍到我在動那些機車我沒有意見，但我真的全部都不
    記得了等語。
五、經查：
    (一)按行為時因精神障礙或其他心智缺陷，致不能辨識其行為
      違法或欠缺依其辨識而行為之能力者，不罰，刑法第19條
      第1項定有明文。
    (二)本件被告辯稱其於案發當時因服用精神藥物，精神狀況很
      差，不知道自己做了什麼事情等語。本院查證如下：
      1.本件被告確因罹患精神官能症，自94年1 月20日起至家
        樺聯合診所就診迄今，且依醫囑服用可能引發類似夢遊
        行為之藥物史蒂諾司（Stilnox） 等情，業據家樺診所
        以96年10月23日樺醫字第9610023 號函、及96年12月17
        日樺醫字第9612017 號函分別函覆明確，並檢附被告之
        病歷及處方箋在卷可按（見本院卷第23-32 、40-42 頁
        ），首堪認屬實在。
      2.本件被告經送亞東紀念醫院精神鑑定結果，鑑定機關認
        被告於案發當時，應為服用安眠藥「史蒂諾司」後之夢
        遊行為，其精神狀態已達心神喪失之程度。然而因無案
        發當時被告「史蒂諾司」安眠藥血中濃度之直接證據，
        僅能就其臨床現象作佐證。夢遊個案其精神狀態是處在
        矇矓狀態（twilight stale），可以開門、開鎖走出家
        門，也能夠開門、開鎖自行回到家中；夢遊者通常不知
        危險，判斷能力差，例如任意穿越大馬路、不顧疾駛之
        車陣、任意攀高（樹木、陽台等）而墬落（矇矓狀態時
        ，平衡感較差）；是非、對錯之判斷力亦較差，因而會
        發生任意拿取便利商店之商品、未付款即走出店外，或
        如同本案之竊盜事件，竊取無價值、無法變賣之雜物。
        矇矓狀態時，可以正確回答部分問題，有時也會答非所
        問；平日溫和之個案，有時也會出現惡言或暴力相向，
        甚至力大無窮，遠超過平日給人之印象。就臨床現象而
        言，被告符合醫學上夢遊之症狀等情，有亞東紀念醫院
        精神鑑定報告書、及該院97年3 月3 日亞醫字第097293
        0047號函各1 份附卷可稽（見本院卷第37、84 頁） 。
      3.此外，依證人即員警高誠澤於本院審理中證稱：我是本
        案陪同去搜索被告住家及計程車的員警，不是現場查獲
        的警員，卷裡的警詢筆錄是我做的，當時被告的精神狀
        況就是想睡覺，眼睛都瞇瞇的，聽得懂我們在問他，去
        搜索時，被告也有跟著去，眼睛是瞇瞇的，問他的時候
        ，他還是會回答我們問題等語（見本院卷第70頁）；證
        人即員警林知逸於本院審理中證稱：我是卷內被告警詢
        筆錄的紀錄人，製作這份筆錄時，被告的精神狀況不穩
        定，感覺不正常，有一點胡言亂語，有一點答非所問，
        印象中就是一個精神不太正常的人；我們也有去被告家
        搜索，被告有一起去，當時被告的精神狀態也是不穩定
        的等語（見本院卷第71-72 頁）；證人即員警陳柏良於
        本院審理中證稱：96年8 月12日晚上，勤務中心通報安
        和路那邊有人在翻置物箱，我趕過去時，發現被告在景
        新街73巷4 號前，在拉QVI-916 號機車置物箱的坐墊，
        然後附近的鄰居也有過來指說被告也有在動其他的機車
        ，因為稍早的晚上10點左右，就有通報1 次有人在翻動
        機車坐墊，那時有調監視器，我當場問被告有無翻動置
        物箱，他當時好像沒有承認，說他只是在看機車，當時
        被告的精神不集中，眼神渙散，問什麼東西都要想一下
        才能回答，我把被告帶回警局，被告的精神狀況也一直
        不是很好，後來我們有帶被告去搜索，被告的精神狀況
        都差不多，問之後都要想一下，但都能回答，也能夠稍
        微聊一下。被告有拒絕夜間訊問，到隔天早上狀況就比
        較好了等語（見本院卷第73-74 頁）；證人即員警黃柏
        蒼於本院審理中證稱：本案我是第一組到安和路現場的
        人，是另一組在景新街抓到被告，我看被告當時沒有什
        麼精神、沒有什麼活力，感覺上反應比較慢一點，到隔
        天早上作筆錄時，被告的精神狀況也是一樣，也是反應
        慢的等語（見本院卷第76頁）綜合以觀，上開證人即員
        警高誠澤、林知逸、陳柏良、黃柏蒼等4 人對被告之觀
        察雖略有出入，惟依渠4 人前揭證述被告於案發當時之
        行為舉止情狀，經核均仍屬符合前揭亞東紀念醫院對被
        告夢遊臨床現象之解釋。
      4.再查，本件公訴人所指被告所為接續7 次之竊盜行為，
        係於相同路段接續翻動毗鄰之車輛，如此明目張膽之情
        狀，已與一般竊賊偷偷摸摸行竊，以避人耳目之常情有
        異。況且，其中竟有6 次竊盜未遂，而公訴人所指被告
        唯一竊盜既遂之1 次，其所竊得之物不過係曼秀雷敦藥
        膏1 瓶、3 號電池4 顆及大門門扣1 個，價值甚菲。衡
        諸常情，一般竊賊如屬精神正常，豈有不避嫌疑，沿街
        翻動機車、車輛，而其目的僅係為竊取曼秀雷敦藥膏1
        瓶、3 號電池4 顆及大門門扣1 個等雜物而已？由此可
        見，本件被告於前揭行為當時，應係處於服用安眠藥物
        後無意識之夢遊狀態，核其所為非屬有意識之行竊，其
        行為並無責任能力，自難以竊盜之罪責相繩。
    (三)綜上所述，本件公訴人所指被告竊盜之犯行，既屬被告夢
      遊狀態下所為，其行為時顯係因精神障礙，已致不能辨識
      其行為違法或欠缺依其辨識而行為之能力，揆諸首揭說明
      ，自應不罰。至被告雖於本院審理中自白其有竊取曼秀雷
      敦藥膏1 瓶、3 號電池4 顆及大門門扣1 個等犯行，惟被
      告自白之原因係以上開物品確自其身上起獲，因認應予負
      責，惟被告於本院審理中仍辯稱案發當時其記憶係屬模糊
      不清。從而，依本院前揭調查證據結果既認被告案發當時
      係屬夢遊，則被告前揭認罪之自白即與事實不符，自不得
      採為認定被告有罪之證據自明。
六、據上所述，本件依調查所得證據尚不足以證明被告確有竊盜
    之犯行，此外復查無其他積極證據足資證明被告於主觀上有
    公訴人所指竊盜犯行之責任能力，揆諸首開說明，因不能證
    明被告犯罪，自應為無罪之諭知。又本件被告既已在醫療院
    所接受治療，衡情應無施以監護之必要，附此敘明。
據上論斷，應依刑事訴訟法第301條第1項，判決如主文。
本件經檢察官陳旻源到庭執行職務。
中    華    民    國    97    年    4     月    18    日
                  刑事第十三庭  法  官  許映鈞
以上正本證明與原本無異
如不服本判決應於送達後10日內向本院提出上訴狀
                                書記官  范煥堂
中    華    民    國    97    年    4     月    21    日
附件：
臺灣板橋地方法院檢察署檢察官起訴書  96年度偵字第18754 號
     被      告  壬○○  男  33歲（民國○○年○月○○日生）
                         住臺北縣板橋市○○路246號3樓
                         居臺北縣中和市○○街99巷5號3樓
                         身分證統一編號：Ｚ000000000號
上列被告因竊盜案件，已經偵查終結，認應該提起公訴，茲將犯
罪事實及證據並所犯法條分敘如下：
         犯罪事實
一、壬○○前因竊盜罪，於民國94年3 月24日經臺灣板橋地方法
    院以94年度簡字第1176號判處拘役30日，並於94年7 月4 日
    易科罰金執行完畢。竟不知悔改，基於意圖為自己不法所有
    之竊盜犯意，於96年8 月12日21時至22時許，在臺北縣中和
    市○○路203 號至215 號前，以附表所列之犯罪手法，接續
    徒手竊取如附表所示辛○○等人之物，另承前竊盜之接續犯
    意，復於同日23時25分許，在臺北縣中和市○○街73巷4 號
    前及附近，再以相同手法接續竊取如附表所示甲○○等人之
    物，嗣經路人乙○○發覺有異，報警處理，經警當場於壬○○褲子口袋內扣得曼秀雷敦藥膏1 瓶、3 號電池4 顆、大門
    門扣1 個。
二、案經臺北縣政府警察局中和分局報告偵辦。
         證據並所犯法條
一、證據清單及待證事實
  ┌──┬──────────┬───────────────┐
  │編號│證    據    名    稱│待    證    事    實          │
  ├──┼──────────┼───────────────┤
  │一  │被告壬○○於警詢、偵│被告自白竊取被害人呂理凱所有車│
  │    │查中之供述。        │號JF6-463重機車置物箱內之曼秀 │
  │    │                    │雷敦藥膏1瓶、3號電池4顆、大門 │
  │    │                    │門扣1個。                     │
  ├──┼──────────┼───────────────┤
  │二  │贓物認領保管單1紙及 │證明被告竊盜車號JF6-463重機車 │
  │    │上開扣案證物照片3張 │置物箱內物品之犯罪事實。      │
  │    │。                  │                              │
  ├──┼──────────┼───────────────┤
  │三  │證人乙○○於警詢及偵│1.證明被告壬○○於96年8月12日 │
  │    │查中之證述。        │  21時許，在臺北縣中和市○○路│
  │    │                    │  215號前，打開車牌號碼CO-0499│
  │    │                    │  被害人辛○○所有之紅色TOYOTA│
  │    │                    │  自小客車車門，坐在副駕駛座後│
  │    │                    │  座，翻動車內物品。          │
  │    │                    │2.證明被告竊盜之犯行。        │
  ├──┼──────────┼───────────────┤
  │四  │證人即被害人丙○○於│1.證明被告壬○○於96年8月12日 │
  │    │警詢及偵查中之證述。│  21時許，在臺北縣中和市○○路│
  │    │                    │  203號前，翻動被害人呂理凱所 │
  │    │                    │  有JF6-463號重機車座墊置物箱 │
  │    │                    │  內之物品，並於同路段203號至 │
  │    │                    │  215號間，翻動停在路邊汽機車 │
  │    │                    │  車內及座墊內之物品。        │
  │    │                    │2.證明被告壬○○於96年8月12日 │
  │    │                    │  22時許，在臺北縣中和市○○路│
  │    │                    │  213號前，翻動停放於該處之車 │
  │    │                    │  號QVI-916號輕機車座墊置物箱 │
  │    │                    │  內物品。                    │
  │    │                    │3.證明被告壬○○於96年8月12日 │
  │    │                    │  23時25分許，在臺北縣中和市景│
  │    │                    │  新街73巷4號前，沿景新街73巷 │
  │    │                    │  翻動停放於該巷之機車座墊置物│
  │    │                    │  箱內物品。                  │
  ├──┼──────────┼───────────────┤
  │五  │被害人辛○○於警詢中│車號CO-0499號自小客車前座置物 │
  │    │之指訴。            │廂內物品遭翻動之事實。        │
  │    │                    │                              │
  ├──┼──────────┼───────────────┤
  │六  │被害人呂理凱於警詢中│車號JF6-463號重機車座墊置物廂 │
  │    │之指訴。            │內物品遭竊之事實。            │
  │    │                    │                              │
  │    │                    │                              │
  ├──┼──────────┼───────────────┤
  │七  │被害人戊○○於警詢中│車號FQO-582號重機車置物廂遭撬 │
  │    │之指訴。            │開翻動之事實。                │
  │    │                    │                              │
  ├──┼──────────┼───────────────┤
  │八  │被害人庚○○於警詢中│車號QX9-301號輕機車置物廂遭被 │
  │    │之指訴。            │告嘗試撬開之事實。            │
  │    │                    │                              │
  ├──┼──────────┼───────────────┤
  │九  │被害人甲○○於警詢中│車號TYO-041號輕機車置物廂遭被 │
  │    │之指訴。            │告撬開翻動之事實。            │
  │    │                    │                              │
  ├──┼──────────┼───────────────┤
  │十  │被害人丁○○於警詢中│車號PLC-648號重機車置物廂遭被 │
  │    │之指述。            │告撬開翻動之事實。            │
  │    │                    │                              │
  ├──┼──────────┼───────────────┤
  │十一│臺北縣政府警察局中和│警方於被告劉丞軒身上起獲被害人│
  │    │分局中和派出所搜索扣│呂理凱置於其所有之JF6-463號重 │
  │    │押筆錄、扣押物品目錄│機車置物箱內之曼秀雷敦藥膏1瓶 │
  │    │表各1紙。           │、3號電池4顆、大門門扣1個之事 │
  │    │                    │實。                          │
  │    │                    │                              │
  ├──┼──────────┼───────────────┤
  │十二│遭竊汽、機車之照片共│證明被告竊盜犯罪事實。        │
  │    │12張                │                              │
  ├──┼──────────┼───────────────┤
  │十三│臺北縣中和市○○路21│證明被告竊盜犯罪事實。        │
  │    │9號、景新街73巷路口 │                              │
  │    │監視器翻拍畫面10張  │                              │
  │    │。                  │                              │
  └──┴──────────┴───────────────┘
二、核被告所為係犯刑法第320 條第1 項之竊盜罪嫌。被告於如
    附表所示之密接時地所為多次竊盜行為間，係於相近地點，
    密切接近之時間陸續完成，在時間差距上難以強行分開，應
    視數個舉動之接續施行，合為包括之一行為予以評價，較為
    合理，屬接續犯，請論以一竊盜既遂罪。
三、依刑事訴訟法第251條第1項提起公訴。
     此    致
臺灣板橋地方法院
中    華    民    國    96    年    8     月    31    日
                               檢察官  己  ○  ○
 附表：
 ┌──┬──────┬───────┬───┬──────┬────┐
 │編號│ 時間       │地點          │被害人│犯罪方式    │既未遂  │
 ├──┼──────┼───────┼───┼──────┼────┤
 │ 一 │96年8月12日 │臺北縣中和市安│呂理凱│徒手竊取呂理│既遂    │
 │    │21時許      │和路203號前   │      │凱所有停放於│        │
 │    │            │              │      │路旁之車號  │        │
 │    │            │              │      │JF6-463號重 │        │
 │    │            │              │      │機車置物箱內│        │
 │    │            │              │      │之曼秀雷敦藥│        │
 │    │            │              │      │膏1瓶、3號電│        │
 │    │            │              │      │池4顆、大門 │        │
 │    │            │              │      │門扣1個。   │        │
 ├──┼──────┼───────┼───┼──────┼────┤
 │ 二 │96年8月12日 │臺北縣中和市安│辛○○│徒手翻動蔡慶│未遂    │
 │    │21時許      │和路215號前   │      │祥所有停放於│        │
 │    │            │              │      │路旁之車號CO│        │
 │    │            │              │      │-0499號自小 │        │
 │    │            │              │      │客車前座置物│        │
 │    │            │              │      │箱，欲竊取其│        │
 │    │            │              │      │內之物。    │        │
 │    │            │              │      │            │        │
 │    │            │              │      │            │        │
 │    │            │              │      │            │        │
 │    │            │              │      │            │        │
 │    │            │              │      │            │        │
 │    │            │              │      │            │        │
 │    │            │              │      │            │        │
 ├──┼──────┼───────┼───┼──────┼────┤
 │ 三 │96年8月12日 │臺北縣中和市安│丙○○│徒手撬開洪瑞│未遂    │
 │    │22時許      │和路213號前   │      │隆管領停放於│        │
 │    │            │              │      │路旁之車號  │        │
 │    │            │              │      │QVI-916號輕 │        │
 │    │            │              │      │機車座墊置物│        │
 │    │            │              │      │箱，著手欲竊│        │
 │    │            │              │      │取其內之物。│        │
 │    │            │              │      │            │        │
 ├──┼──────┼───────┼───┼──────┼────┤
 │四  │96年8月12日 │臺北縣中和市安│戊○○│徒手撬開黃義│未遂    │
 │    │22時許      │和路215號前   │      │男所有停放於│        │
 │    │            │              │      │路旁之車號  │        │
 │    │            │              │      │FQO-582號重 │        │
 │    │            │              │      │機車置物箱，│        │
 │    │            │              │      │著手欲竊取其│        │
 │    │            │              │      │內之物。    │        │
 │    │            │              │      │            │        │
 ├──┼──────┼───────┼───┼──────┼────┤
 │五  │96年8月12日 │臺北縣中和市景│庚○○│欲徒手撬開劉│未遂    │
 │    │23時25分許  │新街73巷4-2號 │      │台英所有停放│        │
 │    │            │              │      │於路旁之車號│        │
 │    │            │              │      │QX9-301號輕 │        │
 │    │            │              │      │機車座墊下置│        │
 │    │            │              │      │物箱，著手欲│        │
 │    │            │              │      │竊取其內之物│        │
 │    │            │              │      │。          │        │
 ├──┼──────┼───────┼───┼──────┼────┤
 │六  │96年8月12日 │臺北縣中和市景│甲○○│徒手撬開周德│未遂    │
 │    │23時25分許  │新街73巷底    │      │美所有停放於│        │
 │    │            │              │      │路旁之車號  │        │
 │    │            │              │      │TYO-041號輕 │        │
 │    │            │              │      │機車座墊下置│        │
 │    │            │              │      │物箱，著手欲│        │
 │    │            │              │      │竊取其內之物│        │
 │    │            │              │      │。          │        │
 ├──┼──────┼───────┼───┼──────┼────┤
 │七  │同上        │同上          │丁○○│徒手撬開曾文│未遂    │
 │    │            │              │      │瑞所有停放於│        │
 │    │            │              │      │路旁之車號  │        │
 │    │            │              │      │PLC-648號重 │        │
 │    │            │              │      │機車座墊下置│        │
 │    │            │              │      │物箱，著手欲│        │
 │    │            │              │      │竊取其內之物│        │
 │    │            │              │      │。          │        │
 └──┴──────┴───────┴───┴──────┴────┘


司法院資訊處製作；財團法人民間司法改革基金會備份。
